最高法院刑事判決　　　　　　　　　 111年度台上字第4278號
上　訴　人　黃旭慶




上列上訴人因違反槍砲彈藥刀械管制條例等罪案件，不服臺灣高
等法院中華民國111年6月28日第二審判決（ 111年度上訴字第99
號，起訴案號：臺灣新北地方檢察署109年度偵字第31671號），
提起上訴，本院判決如下：
    主  文
上訴駁回。
    理  由
一、按刑事訴訟法第 377條規定：上訴於第三審法院，非以判決
    違背法令為理由，不得為之。是提起第三審上訴應以原判決
    違背法令為理由，係屬法定要件，如果上訴理由書狀並非依
    據卷內訴訟資料具體指摘原判決不適用何種法則或如何適用
    不當，或所指摘原判決違法情事顯與法律規定得為第三審上
    訴理由之違法情形不相適合時，均應認其上訴為違背法律上
    之程式，予以駁回。本件原判決以第一審判決認定上訴人黃
    旭慶有如其事實欄一之㈠、㈡所載，未經許可寄藏具有殺傷
    力之改造手槍1支（含彈匣1個）暨非制式子彈42顆（下合稱
    本案改造手槍及子彈），以及持有第二級毒品甲基安非他命
    1 包純質淨重214.10公克（驗餘淨重222.93公克）之犯行，
    而論上訴人以①未經許可寄藏具有殺傷力非制式手槍暨未經
    許可寄藏具有殺傷力子彈罪，並依想像競合犯關係從一重以
    未經許可寄藏具有殺傷力非制式手槍罪處斷，以及②持有第
    二級毒品純質淨重20公克以上罪（均累犯）為基礎（按第一
    審判決關於犯罪事實、論罪，以及下述諭知相關沒收暨沒收
    銷燬部分，均未據當事人提起第二審上訴），因而維持第一
    審就上訴人所犯如上述①所示之罪部分，量處有期徒刑2年6
    月，併科罰金新臺幣（下同）20萬元，且諭知罰金如易服勞
    役，以1,000元折算1日，並宣告扣案改造手槍 1支（槍枝管
    制編號0000000000號，含彈匣1個 ）沒收；另就上訴人所犯
    如上述②所示之罪部分，量處有期徒刑 2年，並宣告扣案甲
    基安非他命 1包純質淨重214.10公克（驗餘淨重222.93公克
    ）沒收銷燬，且就上揭宣告徒刑部分合併酌定其應執行刑為
    有期徒刑3年8月之判決，而駁回上訴人僅就第一審判決關於
    量刑部分在第二審之上訴，已詳敘其何以維持第一審判決關
    於量刑部分之理由，俱有卷存證據資料可資覆按，從形式上
    觀察，原判決即本案關於量刑部分，並無足以影響其判決結
    果之違法情形存在。
二、上訴人上訴意旨略以：伊並無違反槍砲彈藥刀械管制條例之
    前科，雖非法寄藏本案改造手槍及子彈，但犯後已主動自首
    並予以全部報繳，節省偵查資源，犯後態度甚為良好，經第
    一審判決審認伊符合上開條例第18條第 1項前段關於減輕或
    免除其刑之規定而酌情減輕其刑，並量處有期徒刑2年6月，
    併科罰金20萬元，且諭知罰金如易服勞役之折算標準，卻未
    說明何以未依刑法第66條但書關於罪刑同時設有減免其刑規
    定者，其減輕得減至三分之二之規定為最大幅度之減刑，以
    及減輕比率或額度之理由，殊有不當。其次，伊為供己施用
    始非法持有本件逾法定重量之甲基安非他命，而施用毒品屬
    行為人病患性之自殘行為，並未影響他人權益，對國家社會
    之危害性亦屬輕微，允應從輕量刑。第一審判決認為伊先前
    曾因施用毒品案件經執行徒刑完畢，短期內故意再犯本件持
    有第二級毒品純質淨重20公克以上罪，為累犯，於依司法院
    釋字第775號解釋意旨審認相關犯情後，適用刑法第47條第1
    項之規定加重其刑，已然就伊犯罪前科為刑罰裁量之不利斟
    酌；嗣於科刑時卻又審酌伊所犯非法持有逾法定重量毒品罪
    行本身，以及迭有施用毒品前科等情狀，顯有就相同事項為
    重複評價之可議，且其從該罪名法定刑（即有期徒刑6 月以
    上5年以下）之中度量刑而處有期徒刑2年，較諸其他從輕科
    刑之相類司法案例而言，亦嫌過重。乃原判決對於第一審判
    決關於量刑部分之前開違誤均未予糾正，徒以其量刑並無明
    顯濫用裁量權限或有違反比例原則之情形，仍皆予維持，同
    屬失當云云。
三、惟刑罰之量定，係實體法上賦予事實審法院得依職權自由裁
    量之事項，且刑罰減輕幅度之裁量，祇須於法定限度內為之
    即可，雖未特別敘明所減輕之比率或額度，然祇屬文字簡略
    之枝節問題，本無違法可言，苟其科刑輕重符合規範體系及
    目的，於裁量權之行使無所逾越或濫用，而無明顯違背公平
    、比例及罪刑相當原則者，即不能任意指為違法而執為適法
    之第三審上訴理由。又犯罪之應報係以反映責任所由之犯罪
    不法內涵為準據，並兼衡預防目的俾決定寬嚴相當之刑罰。
    再所謂重複評價禁止原則，係指就業經立法制定為犯罪構成
    要件所涵攝之相關事實，禁止於科刑時再度作為刑罰裁量之
    依據而言。原判決認為第一審判決之量刑，係以上訴人之責
    任為基礎，且依刑法第57條各款事項，審酌其所犯本件 2罪
    之一切情狀，而分別量處前揭宣告刑，並就有期徒刑部分酌
    定其應執行刑，尚稱妥適，並無逾越或濫用裁量權限，亦無
    明顯違反公平、比例及罪刑相當原則之情形，乃予維持，已
    說明其理由甚詳（見原判決第2頁第2行至第3頁第5行）。而
    原判決就第一審判決對上訴人關於未經許可寄藏本案改造手
    槍及子彈犯行部分，經依槍砲彈藥刀械管制條例第18條第 1
    項前段之規定酌情減輕其刑，未特別說明減刑之比率或額度
    ，即為宣告刑之量處一節，並不認為有何違誤或不當，揆諸
    前揭說明，於法尚無不合。上訴意旨執以指摘原判決不當，
    顯非適法之第三審上訴理由。復次，第一審判決以上訴人本
    件持有甲基安非他命純質淨重逾法定重量之犯行為累犯，於
    依司法院釋字第 775號解釋意旨審認其具有特別惡性，且對
    於刑罰反應力薄弱，揆其犯罪情節，適用刑法第47條第 1項
    累犯規定加重最低本刑尚無過苛之情形，乃依上開規定加重
    其刑，以框定其處斷刑度之上下限；嗣於科刑時摘述上訴人
    持有甲基安非他命之具體重量，俾明上訴人所持有甲基安非
    他命逾法定限額之多寡，僅係揭示反映其責任所由之犯罪不
    法內涵程度而已；至為決定具體之宣告刑，而斟酌上訴人施
    用毒品之前科，則屬依刑法第57條第 5款關於犯罪行為人品
    行事項規定所為之考量，此與構成上訴人本件犯行為累犯之
    前科素行，其作用在於框定處斷刑之範圍，分屬不同功能取
    向之範疇，於法均非無據，依上開說明，尚難謂為違背重複
    評價禁止原則。上訴意旨據此指摘原判決失當，要屬誤解，
    同非第三審上訴之合法理由。
四、綜上，本件上訴人上訴意旨並非依據卷內資料具體指摘原判
    決究有何違背法令之情形，徒就原審量刑職權之適法行使，
    以及原判決已詳細論斷說明之事項，任意指摘，顯與法律規
    定得為第三審上訴理由之違法情形不相適合，揆諸首揭規定
    及說明，其上訴均為違背法律上之程式，應併予駁回。
據上論結，應依刑事訴訟法第395條前段，判決如主文。
中    華    民    國   111    年    9     月    22    日
                  刑事第一庭審判長法  官  郭  毓  洲  
                                  法  官  林  英  志  
                                  法  官  林  靜  芬  
                                  法  官  黃  潔  茹  
                                  法  官  蔡  憲  德  
本件正本證明與原本無異
                                  書記官
中    華    民    國   111    年    9     月    23    日